【裁判字號】    90,交抗,319
【裁判日期】    900830
【裁判案由】    違反道路交通管理處罰條例
【裁判全文】
臺灣高等法院交通事件裁定                          九十年度交抗字第三一九號
    抗  告  人
    即受處分人  甲○○
右抗告人因違反道路交通管理處罰條例案件，不服台灣台北地方法院中華民國九十年
八月三日裁定（九十年度交聲字第四一四號），提起抗告，本院裁定如左：
    主  文
抗告駁回。
    理  由
一、按汽車駕駛人（包括機器腳踏車），爭道行駛人行道者，處銀元二百元以上六百
    元以下（即新台幣【下同】六百元以上一千八百元以下）罰鍰，行為時道路交通
    管理處罰條例第三條第八款、第四十五條第六款定有明文；又汽車駕駛人（包括
    機器腳踏車）駕駛汽車違反道路交通管理處罰條例第四十五條規定者，除應依該
    條所規定之罰鍰處罰外，並予記違規點數一點，道路交通管理處罰條例第三條第
    八款、第六十三條第一項第一款亦定有明文。末交通違規事件裁罰案件，性質上
    屬於交通行政主管機關本於職權就公法上具體事件所為之決定而對外直接發生法
    律效果之單方行政行為，參酌行政法院五十六年度判字第八一號判例意旨「本件
    原告行為時尚在舊所得稅法施行期間，實體上固應適用舊法，但被告官署稽徵程
    序係開始於現行所得稅法令公佈施行以後，程序上即應適用新法」，本件道路交
    通管理處罰條例雖於民國九十年一月十七日公佈修正，於同年六月一日施行，然
    無比較新舊法之問題。
二、本件抗告人甲○○於九十年三月二十一日中午十二時三十分許，騎乘車號ＡＯＩ
    ─九五０號重型機器腳踏車，在台北市○○路○段一號前之人行道缺口處（近復
    興南路口）行駛而上人行道，騎乘約三十餘公尺，見台北市政府警察局交通警察
    大隊大安分隊警員蘇育賢刻正執行勤務後，即將雙腳放於地面繼續滑行，警員蘇
    育賢隨即當場攔停，並以抗告人有違反行為時道路交通管理處罰條例第四十五條
    第六款之行為而掣單舉發。
三、原裁定略以：抗告人固不否認於右開時地遭警攔停之事實不諱，惟矢口否認有違
    規行為，辯稱：違規地點設置非常完善的一個停車彎，伊利用慣性與腳的推力把
    機車推上去，伊將機車停好後，警員就過來舉發云云。惟查原審就抗告人違規當
    時之情形傳喚證人即原舉發警員蘇育賢，據其函覆稱：伊在違規時間，正執行仁
    愛、復興南路口道路警衛勤務，見抗告人騎乘機車由仁愛路四段一號前之行人道
    缺口處騎乘而上，共騎乘約三十公尺有餘，見職後，即將雙腳放於地面繼續滑行
    ，此時抗告人仍乘坐於機車上，職見狀即將其攔停，並以理告知後，受處分人仍
    不服取締，繼續述說似是而非之歪理，職未加理會，將其開單告發。告發後，職
    見受處分人仍騎車離開現場，「停車」之說立即推翻，因仁愛、復興南路北側（
    東北角）每到交通流量較大之時，常有許多機車騎士不願在車陣後面等待紅燈，
    而繞行人行道至車陣前，以做綠燈後行駛之第一順位，此舉嚴重影響行人之安全
    ，抗告人即屬以上之行為，「停車」乃卸責之詞等語，並提出違規地點照片三張
    及現場圖附卷為憑，警員蘇育賢既與抗告人素無仇隙，尚無恣意舉發誣陷抗告人
    之理，且依違規地點照片及現場圖觀之，違規地點由慢車道至攔停地點至少二十
    公尺以上，在如此不算短之距離下，坐在機車上以雙腳推動機車前行（無加油）
    到達攔停地點，實屬大費周章，反不如下車推行機車較為省時省力，衡情一般機
    車騎士若非騎乘機車由慢車道經人行道至攔停地點，就是下車推行機車，甚少坐
    在機車上以雙腳推行機車由慢車道至人行道再到攔停地點。從而，抗告人所辯，
    尚難採信。本件事證明確，抗告人之違規行為堪予認定。原裁定因認原處分機關
    依行為時道路交通管理處罰條例第四十五條第六款、第六十三條第一項第一款之
    規定裁處受處分人罰鍰六百元，並予記違規點數一點，核無不合，乃駁回抗告人
    之異議，經核並無違誤。
四、抗告意旨略以：抗告人經員警告發後已經失去繼續在該地停車之意願與耐性，故
    而離去尋找他處停車，舉發員警據此認定抗告人非欲停車而騎車上人行道實有未
    洽；又抗告人機車一上人行道即將雙腳著地，推行機車前行，非見到警察才緊急
    將雙腳放下，且警員一下指抗告人共騎約三十公尺有餘，一下又說由慢車道至攔
    停地點至少二十公尺以上，證詞有前後矛盾之嫌云云。惟查，姑不論抗告人最後
    有無在該處停車，然依上開警員所證及其提出附卷之違規現場照片以觀，慢車道
    至抗告人被攔停地點確有超過三十公尺以上，本院亦認抗告人應係由慢車道騎至
    被攔停點，而非如抗告人所言以雙腳著地推行機車前行，抗告人空言否認有違規
    情事，尚難憑採，抗告非有理由，應予駁回。
據上論斷，應依道路交通案件處理辦法第二十六條，刑事訴訟法第四百十二條，裁定
如主文。
中      華      民      國    九十      年      八      月     三十     日
                              台灣高等法院刑事第七庭
                                  審判長法  官  吳  啟  民
                                        法  官  施  俊  堯
                                        法  官  蘇  隆  惠
右正本證明與原本無異。
不得再抗告。
                                        書記官  周  素  秋
中      華      民      國      九十     年     八      月    三十一    日


司法院資訊處製作；財團法人民間司法改革基金會備份。
